【裁判字號】    95,上更(二),56
【裁判日期】    951019
【裁判案由】    重傷害
【裁判全文】
臺灣高等法院花蓮分院刑事判決      95年度上更(二)字第56號
上  訴  人
即  被  告  乙○○
指定辯護人  蕭昌輝律師
上訴人因重傷害案件，不服臺灣花蓮地方法院中華民國89年10月
21日89年度訴字第286號第一審判決（起訴案號：臺灣花蓮地方
法院檢察署89年度偵字第2122號）提起上訴，經判決後，由最高
法院第2次發回更審，本院判決如下：
    主  文
原判決撤銷。
乙○○傷害人之身體，累犯，處有期徒刑拾月。
    事  實
一、乙○○曾於民國86年間因違反麻醉藥品管理條例案件，經法
    院判處有期徒刑6月確定，於86年10月8日易科罰金執行完畢
    ，猶不知悔改，89年2月26日凌晨零時許，在花蓮縣瑞穗鄉
    富興村170之2號楊玉梅所經營之「阿美小吃店」內，與甲○
    ○因細故發生爭執，竟基於傷害之犯意，持該店內之空米酒
    瓶毆擊甲○○之額頭，致甲○○受有右眼外傷性眼球破裂、
    白內障、外傷性角膜鞏膜裂傷之傷害。
二、案經被害人甲○○訴由花蓮縣警察局鳳林分局報請臺灣花蓮
    地方法院檢察署檢察官偵查起訴。
    理  由
一、被告對於下列各項證據方法，均未爭執其證據能力，本院審
    酌其作成時之情況，認為並無不適當之情事，均得作為證據
    ，合先敘明。
二、上揭事實，已據被告於原審及本院審理中坦承不諱，核與被
    害人甲○○指訴及證人楊玉梅於偵查中所證情節相符。復有
    財團法人佛教慈濟綜合醫院（下稱慈濟醫院）89年7月26日
    診斷證明書1紙附卷及扣案之破酒瓶碎片可資佐證，本件事
    證明確，被告犯行，洵堪認定。
三、按刑法第10條第4項第1款所稱毀敗一目或二目之視能，係指
    該一目或二目之視能已完全喪失其效用者而言，初不以驗斷
    時之狀況如何為標準，如經過相當之診治而能回復原狀，或
    雖不能回復原狀而僅祇減衰其效用者，仍不得謂為該款之重
    傷，最高法院95年度台上字第2660號判決可資參照。查被害
    人甲○○先前所提出之慈濟醫院89年7月26日診斷證明書雖
    記載「右眼外傷性眼球破裂、白內障、外傷性角膜鞏膜裂傷
    」；惟嗣後所提出之慈濟醫院93年5月11日診斷證明書醫囑
    欄係記載：「病人右眼視力目前為0.09，有可能經由手術使
    視力再進步」，有該院診斷證明書附卷可稽，而被害人於本
    院審理時復表示伊之右眼現在看得到。則被害人之右眼經過
    診治後，僅係減衰其效用而已，並未全部其喪失效能，自難
    謂為「重傷害」。核被告所為，係犯刑法第277條第1項之傷
    害罪，公訴人認係成立刑法第277條第2項後段之傷害致重傷
    罪，容有未洽，起訴法條應予變更。被告行為後，刑法第47
    條關於累犯之規定，業於94年2月2日修正公布，95年7月1日
    施行，修正後之構成累犯之要件，以再故意犯罪為限，過失
    犯則不構成累犯。被告如事實欄所載之前科，有臺灣高等法
    院被告前案紀錄表附卷可稽，其於5年以內再故意犯本件有
    期徒刑以上之罪，不論依修正前之刑法第47條，或修正後之
    刑法第47條第1項之規定，均構成累犯，對被告並無有利或
    不利之情形，不生新舊法比較之問題，是依新法第2條第1項
    前段規定，應依修正前之刑法第47條，加重其刑。
四、原審對被告論罪科刑，固非無見。惟被告犯罪後已與被害人
    和解，賠償損害，被害人亦表示願意寬宥，此據被害人到庭
    陳稱屬實，原判決未及審酌，仍有未洽，應予撤銷改判。爰
    審酌被告犯罪之動機、目的、所受之刺激、手段、素行、智
    識程度、所生危害、犯罪後坦承態度良好及已與被害人和解
    等一切情狀，量處如主文第2項所示之刑，以示懲儆。
據上論斷，應依刑事訴訟法第369條第1項前段、第364條、第299
條第1項前段、第300條，刑法第2條第1項前段、第277條第1項、
修正前刑法第47條，判決如主文。
本案經檢察官丙○○到庭執行職務。
中    華    民    國    95    年    10    月    19    日
                  刑事庭審判長法  官     謝 志 揚
                              法  官     蔣 有 木
                              法  官     林 慶 煙
以上正本證明與原本無異。
被告不得上訴。
檢察官如不服本判決。應於送達後十日內，向本院提出上訴狀。
其未敘述理由者，並應於提出上訴狀後十日內向本院補提理由狀
(須附繕本)。
                              書記官     林 明 智
中    華    民    國    95    年    10    月    19    日
附錄    本判決論罪科刑法條：
中華民國刑法第277條
（普通傷害罪）
傷害人之身體或健康者，處 3 年以下有期徒刑、拘役或 1 千元以下罰金。
犯前項之罪因而致人於死者，處無期徒刑或 7 年以上有期徒刑；致重傷者
，處 3 年以上 10 年以下有期徒刑。


司法院資訊處製作；財團法人民間司法改革基金會備份。
